臺灣臺中地方法院民事判決　九十四年度婚字第一二二號
　　原　　　告　乙○○
　　訴訟代理人　沈鈺銘　　律師
　　被　　　告　甲○○
右當事人間請求離婚等事件，本院於民國九十四年五月六日言詞辯論終結，判決如左
：　　主　　　文
准原告與被告離婚。
對於兩造所生子女王怡婷權利義務之行使負擔，酌定由原告任之。
訴訟費用由被告負擔。
　    事實及理由
壹、原告主張：兩造於民國七十八年三月十二日結婚，婚後並育有未成年女王怡婷（
    女、八十一年十二月十三日生）、王暉雄（男、八十五年十月十一日生）、王啟
    吉（男、八十五年十月十一日生）三人。婚後兩造感情初尚融洽，然自長子於三
    歲時夭折後，被告個性丕變，脾氣暴躁易怒，且常遷怒原告；嗣因子女陸續出生
    ，家庭經濟壓力沉重，被告更經常因工作不順遂，即口出惡言辱罵原告，致原告
    因動輒得咎，精神上倍受折磨。茲蘆列被告之暴行如次：
　一、於八十一年間，被告返家後即無故辱罵、掌摑原告，原告念及家庭和諧，百般
      容忍，然被告之暴行卻日漸嚴重。九十二年母親節當天被告因次子王暉雄外出
      時不慎遭車子撞倒傷及腹部，竟遷怒原告，動手毆打原告，致原告眼部瘀青、
      身體受有多處外傷。九十三年五月二十二日，被告因不滿原告欲於住家前擺檳
      榔攤賺錢，即動手毆打原告之手部、腰部及大腿，致原告受有左手臂、左手背
      、左腰部及左大腿挫傷等傷害，原告因此心生畏懼，而暫至胞弟游炳榮家避難
      ，並對被告提出傷害告訴，經鈞院判處被告拘役五十日確定。事後經原告親友
      協調，被告承諾不再對原告暴力相向，原告始返家與被告團聚。然原告返家後
      ，被告並未真正悔過，亦未努力維繫兩造間夫妻情感，反係拒絕與原告同房，
      不與原告交談，被告所為顯係再次傷害原告，亦妨害兩造間婚姻生活之幸福。
  二、自八十九年間原告外出就業後，被告即拒絕負擔家庭生活費用及子女教育費用
      ，惟原告每月收入僅新臺幣（下同）一萬八千元，獨力負擔上開費用，實過於
      吃力，然經原告屢次請求被告習力分擔，被告均置之不理，令原告不得已只好
      四處告貸，被告所為亦顯有惡意遺棄原告及子女於繼續狀態中。綜上所陳，兩
      造間目前處於分房狀態，已無夫妻生活，彼此間徒有夫妻之名，而無夫妻之實
      ，顯有難以維持婚姻之重大事由存在，原告自得爰依民法第一千零五十二條第
      一項第三款、第五款及同條第二項規定，訴請擇一裁判離婚。再者，對於兩造
      所生子女王怡婷權利義務之行使負擔，為其最佳利益計，應將王怡婷權利義務
      酌定由原告行使負擔較妥等語。並聲明如主文所示。
貳、被告則以：被告二十多年來均有工作，雖曾因原告不坦白毆打過原告，而違犯傷
    害罪遭判刑拘役五十日確定，但被告並非經常對原告施以肢體暴力，原告上開主
    張與事實不符。被告不希望子女分開居住，故請將子女王怡婷權利義務酌定由被
    告行使負擔等語，資為抗辯。
參、得心證之理由：
　一、關於離婚部分：
　　（一）原告主張兩造婚姻關係存續中，被告婚後脾氣暴躁易怒，且常遷怒原告，
          動輒口出惡言辱罵、毆打原告，於九十三年五月二十二日，被告動手毆打
          原告之手部、腰部及大腿，致原告受有左手臂、左手背、左腰部及左大腿
          挫傷等傷害，原告不堪忍受而對被告提出傷害告訴，經本院刑事庭判處被
          告拘役五十日確定。嗣後被告甚且拒絕與原告同房，不與原告交談迄今等
          事實。業據原告提出戶籍謄本、診斷證明單、臺灣臺中地方法院檢察署九
          十三年度偵字第一三一六二號聲請簡易判決處刑書及本院九十三年度中簡
          字第二四四九號刑事簡易判決等件為證。被告到庭對於上開刑事簡易判決
          雖不否認，然辯稱並無經常實施家庭暴力之情事云云。惟經證人即兩造子
          女王怡婷到庭證述：兩造目前同住，平日被告會動手毆打原告；兩造目前
          沒有同住，亦無共同吃飯，兩造間並無交談等語（參照本院九十四年三月
          二十九日言詞辨論筆錄參照）。徵之婚姻生活有其私密特性，非一般外人
          得以肉眼窺見兩造之生活點滴，唯有營共同生活之家屬較能知悉兩造之婚
          姻狀況，而證人王怡婷係兩造子女，又與兩造同住，其對於兩造間相處情
          形自當知之甚稔，故其所為上開證詞應值採信。是依證人王怡婷上開證述
          可知，兩造目前關係惡劣，夫妻情感極為不和，衡諸常情，倘被告非動輒
          對原告暴力相向，兩造間夫妻關係又豈會陷入如此僵局，況被告對其所為
          辯詞並未舉證以實其說，顯見被告所言有避就之嫌，自難遽信。是依上開
          證據所示，原告之主張，堪認為真實。
    （二）按夫妻之一方受他方不堪同居之虐待者，他方得向法院請求離婚，民法第
          一千零五十二條第一項第三款定有明文。所謂不堪同居之虐待，係指予以
          身體上或精神上不可忍受之痛苦，致不堪繼續共同生活者而言。蓋婚姻係
          以夫妻之共同生活為目的，夫妻應以誠摯相愛為基礎，相互尊重、忍讓與
          諒解，且應互相協力保持其共同生活之圓滿、安全及幸福，因而夫妻應互
          相尊重以增進情感之和諧，防止家庭暴力之發生，此為維繫婚姻所必要。
          經查：本件被告毆打原告成傷，業經本院以九十三年度中簡字第二四四九
          刑事簡易判決判處拘役五日確定在案，已如前述。被告慣行對原告施暴，
          捨理性溝通之途，逕以肢體暴力對待原告，一再摧毀兩造婚姻互信、互助
          之基礎，侵害原告之身體及人格尊嚴與人身安全，致原告身體或精神上均
          受有不可忍受之痛苦，實已逾越夫妻通常所能忍受之程度，而有侵害原告
          人格尊嚴，揆諸前開說明，顯係對原告施予不堪同居之虐待，原告據以請
          求離婚，為有理由，應予准許。本件原告依民法第一千零五十二條第一項
          第三款訴請離婚，既經本院審認有理由而准予離婚，則原告另依據民法第
          一千零五十二條第一項第五款及同條第二項之規定訴請離婚，為請求權競
          合之法律關係，本院自無庸再予審認，併此敘明。因本件事證已臻明確，
          兩造其餘攻擊防禦方法，核與本件判決結果不生影響，無一一審究之必要
          ，併此敘明。
　二、關於未成年子女王怡婷權利義務行使負擔部分：
　　（一）按夫妻離婚者，對於未成年子女權利義務之行使或負擔，依協議由一方或
          雙方共同任之。未為協議或協議不成者，法院得依夫妻之一方、主管機關
          、社會福利機構或其他利害關係人之請求或依職權酌定之。民法第一千零
          六十九條之一、第一千零五十五條第一項分別定有明文。再者，法院為民
          法第一千零五十五條裁判時，應依子女最佳利益，審酌一切情狀，參考社
          工人員之訪視報告，尤應注意左列事項：１子女之年齡、性別、人數及健
          康情形。２子女之意願及人格發展之需要。３父母之年齡、職業、品性、
          健康情形、經濟能力及生活狀況。４父母保護、教養子女之意願及態度。
          ５父母子女間或未成年子女與其他共同生活之人間之感情狀況。民法第一
          千零五十五條之一亦定有明文。又所謂監護（即親權），除生活保持外，
          尚包括子女之教育、身心之健全發展及培養倫理道德等習性在內，應就兩
          造之職業、經濟狀況、監護能力及其子女之多寡等一切情況，通盤加以考
          慮，最高法院六十九年臺上字第二五九七號著有判例。
    （二）兩造於本件審理終結前，對於兩造所生未成年子女王怡婷權利義務之行使
          或負擔狀態未能達成協議，本院自得依聲請或職權酌定。經本院依職權囑
          託臺中市政府委託臺灣兒童暨家庭扶助基會臺中市分事務所進行訪視，其
          訪視報告內容，略以：未成年子女王怡婷自出生後多由原告照顧，與兩造
          間互動關係尚可，惟因兩造間缺乏良好溝通，被告又多次對原告暴力毆打
          ，令兩造婚姻無法繼續維持，致子女需面對兩造離異後應跟誰同住之僵局
          ，王怡婷於訪視及本院審理時均表示不反對與兩造間任一方共同居住等情
          。此有臺中市分事務所九十四年二月十五日（九四）臺童中扶字第八四號
          函附之兒童監護權訪視報告，在卷足參。
    （三）綜合上情以觀，本院審酌未成年人王怡婷自幼即多由原告照顧，原告目前
          經濟能力足以教養王怡婷，且王怡婷現年十三歲，為一女性兒童，正值青
          春期，由同樣身為女性之母親教養，較能瞭解王怡婷成長過程中之所需，
          亦較能提供王怡婷情感上之支持與依賴，再者，原告對於王怡婷並無保護
          教養不當之情；反觀被告，則因被告曾有多次家庭暴力情事之發生，雖王
          怡婷不排斥與被告同住，然被告之行為恐對王怡婷有負面影響，對於保護
          教養王怡婷顯較不利。是以，本院依上開情狀，認為對於未成年子女王怡
          婷權利義務之行使、負擔，由原告任之，較符合王怡婷之最佳利益。從而
          原告請求本院酌定對於兩造所生未成年之子女王怡婷權利義務之行使或負
          擔，由原告任之，為有理由，應予准許。
肆、訴訟費用負擔之依據：民事訴訟法第七十八條。
中　　　華　　　民　　　國　　九十四　　年　　　五　　　月　　　二十　　日
　　　　　　　　　　　　　　　　　臺灣臺中地方法院家事法庭
~B法　　　官　林洲富
右為正本係照原本作成
如對本判決上訴須於判決送達後二十日內向本院提出上訴狀
中　　　華　　　民　　　國　　九十四　　年　　　五　　　月　　　二十　　日
~B法院書記官